臺灣板橋地方法院刑事判決　　　　　　 93年度交易字第130號
公　訴　人　臺灣板橋地方法院檢察署檢察官
被　　　告　戊○○
選任辯護人　謬璁律師
上列被告因過失傷害案件，經檢察官提起公訴（93年度偵字第19
39號），本院判決如下：
    主  文
戊○○從事業務之人，因業務上之過失傷害人，處有期徒刑肆月
，如易科罰金，以參佰元折算壹日。
    事  實
一、戊○○受僱於東西起重工程行，於民國九十一年十一月七日
    凌晨三時二十分許，在臺北縣新莊市○○路○段中山橋高架
    工程七十一號橋墩附近，施作東西起重工程行承攬大陸工程
    股份有限公司（下稱：大陸工程）之東西向台一線第一標之
    工程相關圍籬材料之吊掛作業，負責所承攬工作範圍內之交
    通指揮、人員調度為施工單位暨從事業務之人，明知所駕駛
    車號ＧＢ─九九三號營大貨車停放該處車道上之內車道，實
    施圍籬材料吊掛工程，本應注意道路夜間施工致多車道中一
    向行車路面阻斷，施工單位除應配合行車速率不得少於安全
    停車視距設置警告標誌外，且應設置反光或施工警告燈號，
    以紅色或黃色閃光燈及定光燈安裝於高度120 公分為度之距
    馬或獨立活動支架上，必要時並應使用號誌或派旗手管制交
    通，於道路施工前，依施工狀況審慎規劃，俟裝設完成後始
    得動工，戊○○為實際從事此吊掛業務之施工單位明知上開
    規定，竟疏未注意，未安裝施工警告燈號，僅以工作燈往其
    車後車斗照射，打開停放該處之上開車輛之故障燈及車頭大
    燈，派外籍勞工於現場指揮交通，且上開路段限速六十公尺
    ，至少應有二十九公尺之安全視距卻僅約於車後十五公尺至
    十二公尺處接近紐澤西護欄開始往外擺至其其所施工之ＧＢ
    ─九九三號營大貨車工作車後置放三支交通錐，未達安全停
    車視距，其安全設施顯未儘妥善即貿然將前開營大貨車停放
    該處進行圍籬材料吊掛作業，適有乙○○駕駛二十公噸之車
    號ＧＦ─三八一號營大貨車欲往台北縣新莊市○○路附近載
    運挖土機，沿台北縣新莊市○○路○段內線車道由北向南行
    駛，詎行經該處，因未注意車前狀況，遲至施工之ＧＢ─九
    九三號營大貨車前二十公尺處，始驚覺車道前因停有車輛施
    工而受阻，欲轉動方向盤往外車道行駛惟已反應不及，先撞
    擊二支三角錐後，直接追撞施工停放於該處之ＧＢ─九九三
    號之營大貨車，致使乙○○受有左股骨幹骨折之傷害。而戊○○於犯罪未發覺前，向前來處理之員警庚○○自首，並表
    示願意接受裁判。
二、案經乙○○訴由臺北縣政府警察局新莊分局報請台灣板橋地
    方法院檢察署檢察官偵查起訴。
    理  由
一、訊據被告戊○○對上揭事實矢口否認，辯稱：案發時我是施
    工單位大陸工程僱用，於其指定位置，將我所駕駛ＧＢ─九
    九三號營大貨車停放於中山新五路往南約七十公尺處第一車
    道，進行拖吊工區內置放圍籬材料，施工期間業已依施工單
    位要求將所有車上警示燈號全數打開（含兩具大型向後之施
    工照明探照燈、車輛後警示燈、車後雙黃閃光警示燈），且
    施工單位亦指派泰籍勞工乙名，於車後依續間隔放置三具交
    通反光錐，每支間隔三到四公尺，三支總長約十到十二公尺
    並由該泰籍勞工穿著反光衣，手持紅色閃光警示棒於交通錐
    前之車道上，進行交通管制，施工工地之安全措施，應屬施
    工單位負責，非屬受僱從事工程施作之勞工負責，我無任何
    過失可言，是告訴人乙○○蛇行駕駛，當其駛入最內車道後
    ，負責指揮之泰籍勞工極力揮動紅色閃光警示棒向其大喊示
    警告訴人竟毫無反應，無煞車狀態下直撞我ＧＢ─九九三號
    營大貨車右後車身，況且，離事故發生地點，往桃園方向十
    餘公尺處，亦有台電公司進行下水道電線舖設工程，兩處施
    工照明亮度，已足提醒駕駛人注意閃避，我的設施固然未盡
    完善，但告訴人車速甚快，先往右準備駛入最外車道，隨即
    往左駛入最內車道，其蛇行駕駛，似在打瞌睡，以當時告訴
    人打瞌睡蛇行狀態之駕駛，即使未撞到被告被告所駕駛之大
    貨車，亦必然會撞到在其後之台電公司工程車云云。經查：
（一）被告係受僱於設址於台北縣新店市○○路三十巷一號一樓
      之東西起重工程行，負責人為丙○○，並於上開時、地負
      責施作東西起重工程行承攬大陸工程相關東西向快速公路
      八里新店線台一線高架橋（第一標）新建工程有關之起重
      工程（吊掛圍籬材料）部分之情，已據證人丙○○證述歷
      歷在卷（詳參本院卷第六十八頁），並有工程承攬單存卷
      可按，是本件既屬快速公路之起重工程部分，自屬道路施
      工洵無疑義。再依上開承攬單，承攬條款第十七條第四款
      並規定由東西起重工程行負責承攬工作範圍內之交通指揮
      之情，並有上開承攬單足稽，是本件顯與大陸工程無關，
      亦無疑義。而被告既於上開時、地實際負責施作，依上開
      承攬條款中東西起重工程行固可申請使用大陸工程提供人
      力支援，本件被告亦有申請，但人力之調配係由被告自己
      決定之情，復據證人即大陸工程之工程師己○○證述明確
      在卷（詳參本院卷第二一二頁），是被告自屬施工地段之
      施工單位洵屬無疑，辯稱：施工單位為大陸工程，係由大
      陸工程所僱用云云，自不足採信。
（二）再查，證人即當天前往現場處理之警員庚○○於本院審理
      時證稱：當天晚上三點多，我們接受通報說中山橋高架工
      程附近有發生事故，我們二位警員去到現場處理，發現兩
      部貨車發生擦撞，有人受困車內，我們有通知救護車到場
      ，處理當時之天候蠻暗的，光線不足，到達現場看到內線
      車道有部大貨車在施工。現場只看見兩個交通錐擺好的，
      另外一個交通錐好像被撞離現場，除了交通錐沒有其他警
      示標誌，且只有工作燈照工區內的，並沒有往後照之照明
      設備，當時車上有人受傷，有一個人在車上，另一個人下
      車，因為有人受傷，救護車到我怕移動現場，就先噴漆定
      位，當時車輛停放位置應該沒有移動過，車號ＧＢ-993號
      貨車沒有超越第二車道，第二交通錐擺設在告訴人所駕駛
      之車後面，這是我們第一現場看的情形，第三交通錐我們
      請被告拿出來的，好像從路邊哪裡拿出來的等語歷歷。證
      人甲○○亦證稱：當時我站的位置在工作車車號ＧＢ-993
      的後車廂，東西剛好吊上來，我轉頭看車子過來。當時我
      們工作燈有開啟，交通錐擺三個，後面有個泰工，工作燈
      是照著後方，後來大約一百公尺處有輛車（指告訴人之車
      輛）從內線道開過來，過一個彎道的時候有開到外線車道
      ，後來又回到內線車道，我看到快要撞到時，這車輛又往
      外拋，後來不及就撞上了，看到他往外拋時沒有踩剎車，
      當時看到車速，將近五十公里，車子撞到的時間點，前後
      、左右沒有其他車輛，事故以後我看到交通錐被撞開，三
      個都撞開了，撞開後就飛出去了，沒有人去撿，三個交通
      錐是我交給泰工去擺設的，警察說他們到現場沒有泰工，
      這個我不知道，我們只是忙著把告訴人拉出來，告訴人車
      上有一個駕駛，還有一個女的坐車廂後面，可以睡覺的地
      方，那個女的我看到是被救護車的人員給拉下來，離車最
      近的那兩個交通錐被撞後，才再撞到我們工程車，告訴人
      之車輛距離我們二十公尺才斜出來撞及交通錐等情綦詳（
      詳參本院卷第203 頁至第209 頁、第217 頁至第222 頁）
      。上開證人就交通錐有被告訴人之車輛撞開等情所證情節
      相符，自堪採信，是既然有交通錐被撞開，此交通錐自應
      係車追撞之前即已擺設，顯不可能由告訴人之車上拿下，
      應堪信實。雖然警員到場處理時已有二個交通錐置放於肇
      事車旁及車後，經警員噴漆定位，並有現場照片足稽，然
      告訴人所駕駛之肇事車輛其後有交通錐，於車輛駛過時交
      通錐依理不可能留於原位，且警員處理時交通錐擺放位置
      與一般擺放位置弧度恰相反，此並有現場照片足稽，堪信
      警員前往處理時現場之交通錐，應係事故後為免再發生事
      故重新擺放無疑，是證人甲○○所證：三個交通錐均被撞
      開，先撞擊二個交通錐，再撞擊工作車等語，自堪採信。
      另證人即本件告訴人乙○○雖證稱：我車上少了三個交通
      錐，下面有三個交通錐，我想下面的交通錐應該是我的，
      六個交通錐有時客戶把我拿去，有時會從客戶那邊拿回來
      ，有的貼白色之反光漆，有的沒有云云，與證人即告訴人
      車上之助手丁○○○所證交通錐都是我收的，總共有五支
      ，車上剩一支等語不符，復參見現場照片（核退卷第31
      頁下方）所示其中一交通錐上端反光漆部分有「尚皇」二
      字，亦與証人丁○○○所証：車上交通錐是我收的，交通
      錐我會畫一下記號，都有反光漆，我的交通錐都沒有打字
      在上面，並不會拿別工地之交通錐之情亦有不符，是証人
      即告訴人乙○○及証人丁○○○所證：現場之交通錐為渠
      等所有，為被告或其他在場之人於事故發生後自其車上取
      下擺放之情，顯與事實不符，自不足憑信。
（三）復查，被告除工作燈以外並無其他照明設備，而其作業是
      將東西吊上車斗之情，已據被告自承在卷（詳參本院卷第
      174 頁）。再工作燈是用以施工照明，燈光打在車斗，照
      射到道路之餘光自然有限，況當時現場黑漆漆等情，亦據
      證人即現場處理之警員庚○○證述明確在卷（詳參本院卷
      第208 頁），是被告辯稱：工作燈往車後照，亮度很夠云
      云，亦不足採信。另雖警員處理時未見有泰籍勞工，惟其
      亦自承有一名助手，但沒有注意到請其製作筆錄，證人己○○並證稱：當時任職大陸工程工程師，被告十一月六日
      白天有向我聲請人力支援，當天晚上八點指派兩位外勞，
      兩位外勞配給之後，當天十一月七日凌晨四點收工，案發
      之時我不在現場，案發之前離開，有到戊○○工作地點查
      看，應該就是事故地點，最後我看的情形，被告前置動作
      他已經在準備，我看到交通錐有擺、工作燈有亮，我最主
      要注意交通流量有無影響，泰勞有在車尾交管等語（詳參
      本院卷第213 頁）。證人甲○○亦證稱：三個交通錐是我
      是交給泰工（泰籍勞工）去擺設等情如前，並有外籍勞工
      返國申請單在卷足稽，是事故發生當時有泰籍勞工在場固
      足採信，惟依證人己○○所證當時去現場時泰勞是在車尾
      交管站得位置比較路之中間之位置，事故發生後依據被告
      之描述泰勞則是站在護欄旁邊，亦有被告所繪製之現場圖
      足稽，是泰勞是否於被告施作吊掛作業時全程確實如被告
      所辯均站立於車尾指揮交通之情，實屬有疑。
（四）再查，告訴人所駕駛之車輛於事故發生前係行駛於第一車
      道，雖其指稱：因為要閃後面過來旁邊之機車云云，核與
      證人即隨車之助手丁○○○所證：當時沒有看到其機車之
      人經過，事故發生前前後、兩邊均無與機車或汽車經過要
      閃之情形等語不符，是其所辯固不足採信，其並自承發現
      前方有車要閃已經來不及了等語（詳參本院卷第166 頁）
      ，證人甲○○亦證稱：約一百公尺處有輛車（指告訴人之
      車輛）從內線道開過來，過一個彎道的時候有開到外線車
      道，後來又回到內線車道，我看到快要撞到時，這車輛又
      往外拋，後來不及就撞上了，看到他往外拋時沒有踩剎車
      ，當時看到車速，將近五十公里等語如前，再依現場圖觀
      之，事故現場亦確無煞車痕，是告訴人當時顯不及反應，
      確有未注意車前狀況之情狀，惟告訴人有往外拋之動作，
      顯然是發覺前方有車道路受阻為免碰撞之反應，自無從僅
      以告訴人駕駛車輛任意變換車道，並駛入內線車道，即推
      認告訴人駕駛車輛有打瞌睡之狀態，是被告辯稱：當時告
      訴人打瞌睡蛇行狀態之駕駛，即使未撞到被告被告所駕駛
      之大貨車，亦必然會撞到在其後之台電公司工程車云云，
      自屬無據。再按施工地段之標誌、標線、號誌經主管同意
      機關後，由施工單位設置，道路施工路段，應設置警告標
      誌，設置位置與標的物之起點之距離，應配合行車速率，
      並不得少於安全停車視距。道路因施工致交通受阻，多車
      道其中一向行車路面阻斷者，應視需要設置各種標誌或拒
      馬、交通錐等，夜間應有反光或施工警告燈號，必要時並
      應使用號誌或派旗手管制交通。前項各種交通管制設施，
      施工單位應於道路施工前，依施工狀況審慎規劃，俟裝設
      為成後，始得動工等情。並有道路交通標誌標線號誌設置
      規則第四條第三項、第二十二條第四款、第二十三條第四
      款定有明文。本件事故現場速限六十公里，考量煞車距離
      及反應距離，至少應有二十九公尺始為安全停車視距，此
      並有交通部交路66年10月27日交路（66）字第10275 號函
      足據，被告僅於車後約十二至十五公尺處擺設交通錐，安
      全停車視距顯然不足，且現場僅有工作燈，未依規定安裝
      反光或施工警告燈號，固有泰籍勞工然是否確實站在路上
      指揮交通，亦屬有疑，已如前述，況縱有人於車尾指揮交
      通，惟亦顯然安全措施未盡完善，被告未依上開設置規則
      裝設完成，即貿然施工，其有過失甚明。又本件告訴人因
      本件肇事受有左股骨幹骨折之傷害一事，並有行政院國軍
      退除役官兵輔導委員會台北榮民總醫院住院診斷證明書附
      卷足憑，而告訴人所受上開傷害復與被告之過失行為有相
      當因果關係，雖告訴人亦與有過失已如前述，惟僅足為量
      刑之審酌事項，並無從解免被告之過失傷害罪責，此台灣
      省台北縣區車輛行車事故鑑定委員會鑑定結果亦認告訴人
      駕駛營業大貨車未注意車前狀況為肇事主因，施工單位（
      被告）於夜間施工，安全措施未盡妥善為肇事次因之情，
      並有上開委員會北鑑字第九一一六八○號鑑定意見書存卷
      可按，是本案事證已臻明確，被告過失犯行洵堪認定，自
      應依法論處。
二、核被告所為，係犯刑法第二百八十四條第二項前段之業務過
    失傷害罪。其於有偵查權限之機關發覺犯罪前，即向前來處
    理車禍事宜之警員承認駕車發生前揭車禍，此業為被告所陳
    稱，並有台北縣政府警察局偵辦交通事故案件「涉嫌人是否
    自首」調查表存卷可按，嗣被告亦自動接受裁判，所為符合
    自首之要件，爰依刑法第六十二條前段之規定減輕其刑。爰
    審酌被告之過失程度（被害人亦有過失），並無前科（見臺
    灣高等法院被告全國前案紀錄表）、智識程度、對被害人所
    生之傷害，雖願賠償被害人但無力負擔告訴人所要求之金額
    等一切情狀，量處如主文所示之刑，並諭知易科罰金之折算
    標準，以資儆懲。
據上論斷，應依刑事訴訟法第二百九十九條第一項前段，刑法第
二百八十四條第二項前段、第六十二條前段、第四十一條，罰金
罰鍰提高標準條例第一條前段、第二條，判決如主文。
本案經檢察官蘇揚旭到庭執行職務。
中　　華　　民　　國　　94　　年　　7 　　月　　11　　日
        交通法庭   審判長法  官  李釱任
                         法  官  白光華
                         法  官  徐子涵
上正本證明與原告無異。
如不服本判決應於送達後十日內向本院提出上訴狀。
                         書記官  彭麗紅
中　　華　　民　　國　　94　　年　　7 　　月　　15　　日
附錄本案論罪科刑法條全文：
刑法第二百八十四條
因過失傷害人者，處六月以下有期徒刑、拘役或五百元以下罰金
、拘役或一千元以下罰金，致重傷者，處三年以下有期徒刑、拘
役或二千元以下罰金。
